【裁判字號】    99,訴,1131
【裁判日期】    990630
【裁判案由】    違反槍砲彈藥刀械管制條例
【裁判全文】
臺灣臺中地方法院刑事判決              99年度訴字第1131號
公  訴  人  臺灣臺中地方法院檢察署檢察官
被      告  乙○○
義務辯護人  蔡其龍律師
上列被告因違反槍砲彈藥刀械管制條例案件，經檢察官提起公訴
（99年度偵字第8343號），本院判決如下：
    主    文
乙○○未經許可，持有可發射子彈具有殺傷力之改造手槍，處有
期徒刑年貳月，併科罰金新臺幣萬元，罰金如易服勞役，以
新臺幣壹仟元折算壹日。扣案如附表編號所示可發射子彈具有
殺傷力之改造手槍壹枝（含彈匣壹個，槍枝管制編號：00000000
00號）沒收。
    犯罪事實
一、乙○○明知可發射子彈具有殺傷力之改造手槍及子彈，均屬
    槍砲彈藥管制條例所列管之物品，未經許可不得持有，竟基
    於未經許可，持有可發射子彈具有殺傷力之改造手槍及子彈
    之犯意，於民國96年7 、8 月間某日，在臺中市西屯區○○
    ○路○道路旁，收受友人林家慶（已歿）所交付如附表所示
    之具有殺傷力之改造手槍1 枝及子彈7 顆（其中僅4 顆具有
    殺傷力），用以抵償林家慶積欠乙○○約新台幣（下同）5
    萬元之債務，並將槍彈攜回其位於臺中市西屯區○○○路23
    3 巷3 號11樓之5 住處房間之抽屜內放置，而非法持有之。
    嗣於99年2 月23日16時許，為警持本院99年度聲搜字第737
    號搜索票，前往乙○○上開住處搜索，當場起獲如附表所示
    之改造手槍1 枝（含彈匣1 個）及子彈7 顆，而查悉上情。
二、案經臺中市警察局第六分局報告臺灣臺中地方法院檢察署檢
    察官偵查起訴。
    理    由
壹、證據能力：
一、按法院或檢察官得囑託醫院、學校或其他相當之機關、團體
    為鑑定，或審查他人之鑑定，並準用第203 條至第206 條之
    1 之規定（不包括第202 條囑託個人鑑定時應命鑑定人於鑑
    定前具結之規定），而鑑定之經過及其結果，應命鑑定人以
    言詞或書面報告，刑事訴訟法第208 條第1 項前段及第206
    條第1 項分別定有明文。另現行刑事訴訟法關於鑑定之規定
    ，除選任自然人充當鑑定人外，另設有囑託機關鑑定制度。
    依刑事訴訟法第198 條、第208 之規定，不論鑑定人或鑑定
    機關、團體，固均應由法院、審判長、受命法官或檢察官視
    具體個案之需要而為選任、囑託，並依同法第206 條之規定
    ，提出言詞或書面報告，始符合同法第159 條第1 項所定得
    作為證據之「法律有規定」之情形，否則所為之鑑定，仍屬
    傳聞證據。然於司法警察機關調查中之案件，為因應實務上
    ，或因量大、或有急迫之現實需求，併例行性當然有鑑定之
    必要者，例如毒品之種類與成分、尿液之毒品反應，或者槍
    、彈有無殺傷力等鑑定，基於檢察一體原則，得由該管檢察
    長對於轄區內之案件，以事前概括選任鑑定人或囑託鑑定機
    關、團體之方式，俾便轄區內之司法警察官、司法警察對於
    調查中之此類案件，得即時送請先前已選任之鑑定人或囑託
    之鑑定機關、團體實施鑑定，以求時效（見法務部92年9 月
    1 日法檢字第0920035083號函參照，刊載於法務部公報第31
    2 期）。此種由檢察機關概括選任鑑定人或概括囑託鑑定機
    關、團體，再轉知司法警察官、司法警察於調查犯罪時參考
    辦理之作為，法無明文禁止，係為因應現行刑事訴訟法增訂
    傳聞法則及其例外規定之實務運作而為。此種由司法警察官
    、司法警察依檢察官所概括選任之鑑定人或囑託鑑定機關、
    團體所為之鑑定結果，與檢察官選任或囑託為鑑定者，性質
    上並無差異，同具有證據能力。又法律已原則規定為有證據
    能力者，倘為當事人所不爭執者，即無贅敘說明其為有證據
    能力之必要。本案卷附之內政部警政署刑事警察局所出具槍
    彈鑑定書、及受本院囑託試射其餘子彈結果之函覆文（見偵
    卷第16、17頁、本院卷第19頁），分別係司法警察送請前揭
    概括指定之機關及本院之囑託所為之鑑定，依據刑事訴訟法
    第159 條之立法理由及同法第206 條規定，自均有證據能力
    。
二、查其餘以下所引用被告以外之人於審判外之言詞或書面陳述
    ，而不符合刑事訴訟法第159 條之1 至第159 條之4 之規定
    者，業經本院於審理時當庭提示而為合法之調查，公訴人、
    被告及辯護人於本院審理時均同意作為證據（見本院卷第24
    頁反面-25 頁），復經審酌前開證據作成或取得之狀況，並
    無非法或不當取證之情事，且亦無顯不可信之情況，故本院
    認為適當而均得以作為證據，依刑事訴訟法第159 條之5 第
    1 項規定，均具有證據能力，先予敘明。
貳、本院得心證之理由：
一、上開犯罪事實，訊據被告於本院審理中均坦承不諱，並經證
    人即被告父親甲○○於警詢中證述：警方在被告房間抽屜內
    所起獲之槍枝、子彈為被告所有等語明確，並有「林家慶」
    個人基本資料查詢結果、現場圖、現場查獲照片在卷可稽。
    此外，復有如附表所示之改造手槍1 枝（含彈匣1 個）、子
    彈7 顆扣案可佐。扣案之改造手槍及子彈，經送請內政部警
    政署刑事警察局鑑定結果，認改造手槍係由仿SIGSAUER廠P
    220 型半自動手槍製造之槍枝，換裝土造金屬槍管而成，擊
    發功能正常，可供擊發適用子彈使用，認具殺傷力；子彈部
    分認均係非制式子彈，係由金屬彈殼組合直徑7.9±0.5mm金
    屬彈頭而成，經全數實際試射結果（原僅試射2 顆，經本院
    再囑託就其餘子彈5 顆均予試射），其中4 顆可擊發，認均
    具殺傷力；其餘3 顆，無法擊發，認不具殺傷力，亦有內政
    部警政署刑事警察局99年3 月15日刑鑑字第0000000000號鑑
    定書、同局99年6 月2 日刑鑑字第0990066316號函附卷可參
    （見偵卷第16、17頁、本院卷第19頁），是被告於本院審理
    中之自白，應與事實相符，堪以採信。綜上，本件事證明確
    ，被告犯行，堪予認定，應依法論科。
二、核被告乙○○所為，係犯槍砲彈藥刀械管制條例第8 條第4
    項之未經許可持有可發射子彈具有殺傷力之改造手槍罪、同
    條例第12條第4 項之未經許可持有子彈罪。次按被告持有之
    槍砲種類相同（如同為手槍，或同為子彈者），縱令同種類
    之客體有數個（如數支手槍、數顆子彈），仍為單純一罪；
    而同時持有不相同種類之客體（如同時持有手槍及子彈），
    亦為一行為觸犯數罪名之想像競合犯（最高法院82年度台上
    字第5303號判決要旨可資參照），是被告以一持有行為，同
    時持有附表編號所示具有殺傷力之子彈4 顆，應僅論以持
    有子彈之單純一罪；而被告以一行為，觸犯未經許可持有改
    造手槍、子彈之2 罪，則為想像競合犯，應從一重論以未經
    許可持有改造手槍罪。再按刑法第59條之酌量減輕其刑，必
    須犯罪另有其特殊之原因與環境等等，在客觀上足以引起一
    般同情，認為即予宣告法定最低刑期，猶嫌過重者，始有其
    適用，屬法院得依職權自由裁量之事項。至於犯罪情節或家
    庭狀況，僅可為法定刑內從輕科刑之標準，不得據為酌量減
    輕之理由（最高法院97年台上字第2073號、第3443號、第48
    53號判決意旨參照）。衡諸持有槍彈行為乃刑責甚重之罪行
    ，近年來政府藉由傳媒致力宣導下已廣為大眾所周知，被告
    不知守法自持，與他人有債務糾紛不循合法管道追討，竟任
    意收受改造槍枝、子彈用以抵償，其行為對社會具有相當程
    度之潛在性危害，且於客觀上顯無足以引起一般同情之餘地
    ，復參酌槍砲彈藥刀械管制條例於94年1 月26日修正公佈後
    ，乃大幅提高非法持有改造槍械等行為之刑責，意即著眼於
    吾國實務上違反槍砲彈藥刀械條例案件中，改造槍械佔有極
    高之比例，足見非法持有改造槍械之情形甚為氾濫，且改造
    槍械之取得相較於制式槍械容易，且與制式槍械火力相近，
    嚴重危害治安，故刑責過輕顯不足以遏止，是倘從寬適用刑
    法第59條酌予減刑，要與修法本旨相違，復斟酌本案犯罪情
    節，認被告尚無適用刑法第59條之規定，附此敘明。爰審酌
    被告素行欠佳（仍於妨害自由案件之緩起訴期間，有卷附刑
    案資料查註記錄表、臺灣高等法院被告前案記錄表可參），
    恣意持有上開槍彈，所為對社會治安均有潛在威脅，危害非
    輕，惟犯後坦承犯行，態度尚可等一切情狀，量處如主文所
    示之刑，併就罰金刑部分諭知易服勞役之折算標準。扣案如
    附表編號所示之具有殺傷力之改造手槍1 枝（含彈匣1 個
    ），係違禁物，應依刑法第38條第1 項第1 款規定，併予宣
    告沒收。至扣案如附表編號所示子彈7 顆，其中具殺傷力
    之子彈4 顆，業因鑑定而全數試射，業已失其違禁物性質，
    其餘不具殺傷力之子彈3 顆本非違禁物，爰均不另為沒收之
    諭知，併此敘明。
據上論斷，依刑事訴訟法第299 條第1 項前段，槍砲彈藥刀械管
制條例第8 條第4 項、第12條第4 項，刑法第11條前段、第55條
、第42條第3 項、第51條第5 款、第38條第1 項第1 款，判決如
主文。
本案經檢察官丙○○到庭執行職務。
中    華    民    國    99    年    6     月    30    日
                  刑事第十二庭  審判長法  官  楊文廣
                                      法  官  周玉蘭
                                      法  官  劉敏芳
以上正本證明與原本無異。
如不服本判決應於收受判決後10日內向本院提出上訴書狀，並應
敘述具體理由；其未敘述上訴理由者，應於上訴期間屆滿後20日
內向本院補提理由書（均須按他造當事人之人數附繕本）「切勿
逕送上級法院」。
                                      書記官  陳錫威
中    華    民    國    99    年    6    月    30    日
附表即扣案之改造手槍及子彈：
┌──┬─────────┬───────────────┬───────────┐
│編號│ 名稱及數量       │鑑定結果                      │鑑驗書及頁碼          │
├──┼─────────┼───────────────┼───────────┤
│    │改造手槍1 枝（含彈│由仿SIGSAUER廠P220型半自動手槍│內政部警政署刑事警察局│
│  │匣1 個、槍枝管制編│製造之槍枝，換裝土造金屬槍管而│99年3 月15 日刑鑑字第 │
│    │號0000000000）    │成，擊發功能正常，可供擊發適用│0000000000號鑑定書（見│
│    │                  │子彈使用，認具殺傷力。        │偵卷第16、17頁）      │
├──┼─────────┼───────────────┼───────────┤
│    │子彈7 顆          │均係非制式子彈，由金屬彈殼組合│(一)同上鑑驗書          │
│  │                  │直徑7.9±0.5mm金屬彈頭而成，經│(二)同局99年6 月2 日刑鑑│
│    │                  │全部試射結果，其中4顆可擊發， │  字第0990066316號函（│
│    │                  │認均具殺傷力；其餘3顆，無法擊 │  （見本院卷第19 頁） │
│    │                  │發，認不具殺傷力。            │                      │
└──┴─────────┴───────────────┴───────────┘
附錄本案論罪科刑法條：
槍砲彈藥刀械管制條例第8條第4項
未經許可，持有、寄藏或意圖販賣而陳列第1 項所列槍枝者，處
3 年以上10年以下有期徒刑，併科新臺幣700 萬元以下罰金。
第1項至第3項之未遂犯罰之。
槍砲彈藥刀械管制條例第12條第4項
未經許可，持有、寄藏或意圖販賣而陳列子彈者，處5 年以下有
期徒刑，併科新台幣300 萬元以下罰金。

司法院資訊處製作；財團法人民間司法改革基金會備份。
